【裁判字號】    98,交訴,25
【裁判日期】    980512
【裁判案由】    公共危險
【裁判全文】
臺灣彰化地方法院刑事判決              98年度交訴字第25號
公  訴  人  臺灣彰化地方法院檢察署檢察官
被      告  甲○○
上列被告因公共危險案件，經檢察官聲請以簡易判決處刑（97年
度偵字第9637號），本院認不得逕以簡易判決處刑，改依通常程
序審理，本院合議庭裁定改由受命法官獨任以簡式審判程序審理
，判決如下：
    主  文
甲○○犯不能安全駕駛動力交通工具罪，處拘役伍拾伍日，如易
科罰金，以新臺幣壹仟元折算壹日；又犯肇事致人傷害逃逸罪，
處有期徒刑陸月，如易科罰金，以新臺幣壹仟元折算壹日。
    犯罪事實
一、甲○○於民國97年10月20日下午2 時起，在彰化縣花壇鄉○
    ○村○○街聖賢宮與朋友共飲啤酒及燒酒雞，已達不能安全
    駕駛之情形，竟於同日下午5 時30分許，明知服用酒類達法
    定標準，不得駕駛交通工具，猶貿然駕駛其所有車牌號碼NA
    －8927號自用小客車，離去上開處所，沿花壇鄉○○街由西
    往東方向行駛，欲返回彰化縣彰化市○○路300 巷29弄1 號
    住處，行經彰化縣花壇鄉○○村○○街百姓公廟前，因不勝
    酒力，無法操控上開車輛，而駛入對向車道，致與沿溪埔街
    由東往西方向行駛，由陳碧樺騎乘其所有車牌號碼TCV-560
    號輕型機車，發生擦撞，陳碧樺並因此人車倒地，受有右側
    鎖骨骨折等傷害（過失傷害部分，業據檢察官另為不起訴處
    分確定）。詎甲○○明知撞擊前方為騎乘機車之人，並能預
    見該駕駛者遭其撞擊後，必受有一定程度之傷害，竟基於肇
    事逃逸之犯意，未停車加以察看照護或為其他必要之處理，
    亦未協助將陳碧樺送醫急救或向警察機關報告處理，隨即駕
    車離開肇事現場。嗣經警方於同日晚上7 時許，在溪埔街17
    0 號前處發現甲○○停車於路旁，經盤查並對甲○○進行酒
    精測試，發現其呼氣酒精濃度達每公升0.92毫克，始查知上
    情。
二、案經彰化縣警察局彰化分局報請臺灣彰化地方法院檢察署檢
    察官偵查起訴。
    理  由
一、按除被告所犯為死刑、無期徒刑、最輕本刑為3 年以上有期
    徒刑之罪或高等法院管轄第一審案件者外，於刑事訴訟法第
    273 條第1 項程序進行中，被告先就被訴事實為有罪之陳述
    時，審判長得告知被告簡式審判程序之旨，並聽取當事人、
    代理人、辯護人及輔佐人之意見後，裁定進行簡式審判程序
    ；除簡式審判程序、簡易程序及第376 條第1 款、第2 款所
    列之罪之案件外，第一審應行合議審判，刑事訴訟法第273
    條之1 第1 項、第284 條之1 分別定有明文。本件被告甲○
    ○所犯係死刑、無期徒刑、最輕本刑為3 年以上有期徒刑或
    高等法院管轄第一審案件以外之罪，並於本院行準備程序時
    就被訴事實為有罪之陳述，本院合議庭依前揭規定，經評議
    結果，裁定改由受命法官獨任行簡式審判程序，先予敘明。
二、上開犯罪事實，業據被告於本院審理時坦承不諱，核與證人
    即被害人陳碧樺所述情節相符，並有職務報告、道路交通事
    故現場圖、調查報告表(一)、(二)、現場照片、彰化分局彰化分
    隊刑法第185 條之3 案件測試觀察紀錄表、彰化縣警察局道
    路交通事故當事人酒精測定紀錄表、舉發違反道路交通管理
    事件通知單、秀傳紀念醫院診斷證明書等件（見警詢卷第7
    、10至23頁）在卷可證，足認被告自白與事實相符，本件事
    證明確，被告犯行洵堪認定。
三、按行為非出於故意或過失者，不罰。過失行為之處罰，以有
    特別規定者為限；又行為人對於構成犯罪之事實，明知並有
    意使其發生者，為故意。行為人對於構成犯罪之事實，預見
    其發生而其發生並不違背其本意者，以故意論，刑法第12條
    、第13條分別定有明文。次按，刑法第185 條之4 駕駛動力
    交通工具肇事，致人死傷而逃逸罪，行為人之駕車肇事致人
    死傷雖非出於故意，但仍須知悉肇事致人死傷之事實，猶故
    為逃逸，始足當之（最高法院95年度臺上字第2179號判決意
    旨）。本件被告明知其所撞擊者，為對向行駛騎乘機車之人
    ，其由左前方撞擊被害人車輛之左側之衝撞力道，致使自己
    所駕駛NA－8927號之自用小客車之左前輪破損，被害人機車
    左後車燈破碎、車身受損，足認被告當時駕駛上開車輛車速
    非慢、撞擊力道非小，其對於所撞擊之車輛駕駛，顯然因此
    撞擊致受有一定程度之傷害等情，客觀上實難諉為不知，被
    告竟然未予停車救護，減少被害人傷害之擴大，隨即駕車逃
    逸，自具有故意，至為灼然。核其所為，係犯刑法第185 條
    之3 之不能安全駕駛動力交通工具罪、同法第185 條之4 之
    肇事逃逸罪。被告所犯上開二罪間，犯意各別，行為互異，
    應予分論併罰。爰審酌被告前因醉酒駕車，經本院於91年9
    月9 日，以91年度彰交簡字第284 號判處拘役20日確定，竟
    仍再次酒後駕車，足見上開刑罰實難收警惕之效，其違反交
    通規則於先，致與被害人所騎乘之機車發生擦撞，復未能提
    供傷者救助於後，猶然駕車離去，顯見其法治觀念淡薄與漠
    視道路使用人安全，惡性非輕，本非不得予以嚴懲；惟斟酌
    被告與被害人就過失傷害部分，業已達成和解，並經檢察官
    為不起訴處分確定等情，均有彰化縣花壇鄉調解委員會97刑
    調字第34 2號調解書、臺灣彰化地方法院檢察署檢察官97年
    度偵字第9637號不起訴處分書附卷可稽，堪認其犯罪所生之
    損害輕微，且被告犯後均坦承犯行，態度良好，爰給予自新
    之機會等一切情狀，分別量處如主文所示之刑，並諭知易科
    罰金之折算標準，以示儆懲。
據上論斷，應依刑事訴訟法第273 條之1 第1 項、第299 條第1
項前段，刑法第185 條之3 、刑法第185 條之4 、第41條第1 項
前段，刑法施行法第1 條之1，判決如主文。
中    華    民    國    98    年    5     月    12    日
                  刑事第三庭          法  官  戰諭威
以上正本證明與原本無異。
如不服本判決應於收受判決後10日內向本院提出上訴書狀，並應
敘述具體理由；其未敘述上訴理由者，應於上訴期間屆滿後20日
內向本院補提理由書 (均須按他造當事人之人數附繕本)「 切勿
逕送上級法院」。
告訴人或被害人對於判決如有不服具備理由請求檢察官上訴者，
其上訴期間之計算係以檢察官收受判決正本之日期為準。
中    華    民    國    98    年    5     月    12    日
                                      書記官  陳佳宏
附錄本判決論罪之法條：
中華民國刑法第185條之3：
服用毒品、麻醉藥品、酒類或其他相類之物，不能安全駕駛動力
交通工具而駕駛者，處1 年以下有期徒刑、拘役或科或併科15萬
元以下罰金。
中華民國刑法第185條之4：
駕駛動力交通工具肇事，致人死傷而逃逸者，處6 月以上5 年以
下有期徒刑。


司法院資訊處製作；財團法人民間司法改革基金會備份。
